【裁判字號】    88,易,5444
【裁判日期】    890704
【裁判案由】    恐嚇取財等
【裁判全文】
臺灣高雄地方法院刑事判決                        八十八年度易字第五四四四號
    公  訴  人  臺灣高雄地方法院檢察署檢察官
    被      告  丙○○
    被      告  戊○○
右列被告因恐嚇取財案件，經檢察官提起公訴（八十八年度偵字第一二二九○號），
本院判決如左：
    主  文
丙○○、戊○○共同以強暴使人行無義務之事未遂，丙○○，累犯，處有其徒刑參月
，戊○○，處有期徒刑參月，如易科罰金，均以參佰元折算壹日。
其於被訴恐嚇取財部分均無罪。
    事  實
一、丙○○曾於民國八十六年間因偽造文書等案件，經本院判處有期徒刑十月，於八
    十七年三月十日執行完畢，仍不知悔改，曾以經乙○○同意，以其名義買受車牌
    號碼ＷＲ－六九六二號，已肇事受有毀損之中古自用小客車，嗣丙○○因案羈押
    中，乙○○認丙○○既於羈押中則該車事後各種稅金將無法解決，仍請求中古商
    甲○○幫忙將車出賣，甲○○即向丙○○之父親取得車籍資料出賣登記給他人。
    嗣八十八年四月間，丙○○於交保外出後，發現車輛被出賣，心有不甘，竟於八
    十八年四月二十九日中午，夥同戊○○，二人基於共同犯意之聯絡，開車前往高
    雄志市○○○路三九三號乙○○所服務之裕昌汽車公司內，執問其何將車輛賣出
    ，經乙○○解釋後，仍無法獲渠等滿意，隨由戊○○以腳踢乙○○，丙○○則作
    勢要毆打，未打到（傷害部份未據告訴），隨態度強硬命其上車，乙○○受脅迫
    ，不敢抗拒，乃隨同上車前往高雄縣鳳山市○○路三八二號甲○○住處，與甲○○對質，期間戊○○猶加毆打，之後並向其要索新台幣二十萬元，令其於同年五
    月四日及七日交款，使其行無義務之事，惟乙○○無法籌出款項而爽約，嗣八十
    八年五月十一日十二時，渠等再至乙○○所服務之公司取款時，為乙○○報警當
    場查獲，以至未遂。
二、案經乙○○訴由高雄縣警察局移送台灣高雄地方法院檢察署檢察官偵查起訴。
    理  由
壹、有罪部分：
一、訊據被告丙○○、戊○○均矢口否認有上開妨害自由之犯行，被告戊○○辯稱：
    當初是丙○○跟我說他被關時，有一部車子被人偷賣掉，邀我一起去查問情形，
    他帶我到一家裕榮汽車公司找乙○○，但乙○○不承認，並推三阻四，我才要求
    他找甲○○對質，並沒有動手踢打他，是乙○○自己願意上車前往對質，而至甲○○處時，乙○○仍不承認賣車之事，伊才踢乙○○一下，係乙○○自己同意賠
    償云云。被告丙○○則辯稱：伊與戊○○一起至裕榮汽車公司找乙○○，係要求
    乙○○一起至甲○○處對質，而當時戊○○並未踢乙○○，係乙○○自己願意跟
    我們前往甲○○處對質，而至甲○○處後乙○○自己同意給付二十萬元，並無強
    暴脅迫情行云云。查告訴人乙○○於偵查中供稱：戊○○先踢我，後來丙○○接
    著踢一下，後來他們硬叫我與他們去跟甲○○對質。又供稱他用腳踢我當時公司
    同事有過來勸，他們態度「橫霸霸」我認為不去的話恐怕會被他們「揉死」才不
    得已與他們去等語（見偵查卷八十八年六月十日訊問筆錄）。又於本院審理中供
    稱：丙○○曾以我名義向甲○○買一部小客車，後來丙○○因案被關，我不希望
    他的車子再登記在我名下，後經過甲○○和丙○○之父親協調同意由甲○○將該
    車出售，出售後扣除丙○○積欠甲○○債務，還給丙○○之父親四萬元，結果丙○○出獄後，認為是我和甲○○私下賣車，就在八十八年四月二十九日中午和戊○○到我服務的裕昌公司，逼問我該車為何出賣，說沒兩句，戊○○就用腳踢我
    ，丙○○也有動手打我，但沒有打到，後來他們二人就強邀我去找甲○○對質，
    我說休息時間只有一個鐘頭，不願同往，但他們仍強逼我坐他們的車子去和甲○○對質，在和甲○○對質時戊○○又有出手踢打我，被甲○○勸阻，後來丙○○
    即說會要求甲○○先賠償，不夠部分再叫我賠，過沒幾天他就通知我說甲○○已
    賠償二十萬元，要我也賠二十萬元、、、等語。再參酌證人施德威於偵查中供稱
    ：我有看到黃員與二個人在談話，我正要走過去，就看到其中一人用腳踢他左大
    腿且用拳打他胸部一拳，、、、等語。則被告坦承於對質時有踢告訴人一次，而
    依上開告訴人與證人所述，亦足認被告戊○○於使乙○○一同至甲○○處對質要
    告訴人前往前有踢乙○○之事實，亦堪予採信。次查告訴人乙○○將上開汽車請
    甲○○出賣他人，縱使被告主張其對乙○○有損害賠償之權利，亦屬民事債權債
    務之關係，應尋正常之法律程序解決，而告訴人是否須負損害賠償責任，當初並
    無約定，法律上亦不確定，不能認告訴人有此義務，被告二人基於共同犯意以強
    暴之方式，違背告訴人之意願，使乙○○一同至甲○○處對質，並向告訴人索賠
    二十萬元，使告訴人行無義務之事，至為明確，被告二人所辯，顯屬卸責之詞，
    不足採信，犯行堪予認定。
二、核被告二人以強暴之方示，使被害人行無義務之事，未取得款項，均係犯刑法第
    三百零四條第一項、第二項之強制未遂罪。被告二人有犯意之聯絡與行為之分擔
    ，為共同正犯。被告二人所犯強制罪，未發生犯罪結果，為未遂犯，依刑法第二
    十六條減輕其刑。又被告丙○○於八十六年間因偽造文書等案件，經本院判處有
    期徒刑十月，於八十七年三月十日執行完畢，有台灣高等法院被告全國前案紀錄
    表一份附卷可稽，被告丙○○於執行完畢五年之內再犯本件有期徒刑之罪，為累
    犯，應依法加重其刑，被告丙○○部分，並依刑法第七十一條之規定先加後減。
    審酌被告丙○○對其登記在告訴人名下之汽車被出賣，理應尋正常法律程序請求
    ，始為正辦，而被告戊○○在本件中與告訴人並無任何債權債務關係，竟出面且
    對告訴人施以暴力，及被告二人犯後態度等一切情狀，爰分別量處如主文所示之
    刑，並分別諭知易科罰金之折算標準。
貳、無罪部分：
一、公訴意旨略以：被告二人於上開時間迫使告訴人與甲○○對質時，期間被告戊○○猶加毆打，逼告訴人令其承認該車為其與甲○○共謀出售，並向其要索新台幣
    二十萬元，令其於同年五月四日及七日交款，否則欲對其不利，惟乙○○無法籌
    出款項而爽約，及八十八年五月十一日十二時，至乙○○所服務之公司取款時，
    為乙○○報警當場查獲，以至未遂。因認被告二人涉有刑法第三百四十六條第一
    項、第三項之恐嚇取財未遂罪。
二、公訴人指被告二人涉有上開被訴之犯行，無非以被告二人將告訴人帶往甲○○之
    處所，為賣車係何人之主意對質，當時甲○○亦將賣車及車款之來龍去脈交代清
    楚，然被告戊○○猶不滿，再出手毆打告訴人，隨向告訴人要索二十萬元，亦為
    證人甲○○證述在卷。以該車輛既係甲○○處理賣出，款項亦其取走處理，被告
    二人既知告訴人未得分毫，猶以強暴恐嚇手段，向告訴人要索二十萬元，如此？
    非恐嚇取財而何。且告訴人前於受毆後，果非如其所言，係被告二人態度強硬脅
    迫其上車，其何可能願同往？自足認告訴人之指述為真實。被告二人前開辯解，
    當為事後卸責之詞，為其論據。
三、訊據被告二人均堅決否認有恐嚇取財之犯行，被告丙○○辯稱：上開汽車係伊向
    甲○○以新台幣約四十萬元所買受，而該車伊買來修理整理後即可高價出賣，係
    乙○○於前往甲○○處對質後，自己表示甲○○付不足部分，由其負責，而甲○○於伊在八十八年四月二十八日提起自訴甲○○詐欺案件中，雙方達成私下和解
    ，甲○○願給付二十萬元，故伊認為乙○○應賠償伊另外之損失二十萬元，伊並
    無恐嚇取財之犯行等語。被告戊○○則辯稱：伊於對質時因乙○○仍不承認賣車
    事情，伊才踢他一下，而乙○○係自己表示願意賠償二十萬元，伊並無恐嚇取財
    之犯行等語。
四、按刑法第三百四十六條第一項之恐嚇取財之犯罪，係以意圖為自己或第三人不法
    所有為構成要件之一，若僅以恐嚇方法使人交付財物，而並無不法所有之意圖者
    ，縱令其行為或可觸犯他項罪名，要無由成立本條之恐嚇罪。（最高法院二十四
    年上字第三六六號判例參照）。又所謂恐嚇，凡一切之言詞、舉動足以使他人生
    畏懼心者，均包含在內。（最高法院二十二年上字第一三一○號判例參照）。查
    本件被告確就上開汽車以新台幣三十六萬元向甲○○所購買登記於乙○○名下，
    為甲○○到庭證述屬實，而上開汽車確由乙○○委請甲○○出賣，甲○○即向被
    告丙○○之父親丁○○說明該車已破損，而向丁○○取得車籍資料，以新臺幣十
    四萬元賣給他人，並交付四萬元給丁○○之事實，亦據丁○○到庭證述屬實，則
    被告經營中古車生意，其既以三十六萬元買進，當然希望整理該車後再高價出售
    ，乃人之常情，惟告訴人委請甲○○以新台幣十四萬元出售，顯然比被告當時買
    進之價額還低，被告當然不同意，而告訴人委請出賣時，並未告知被告知悉，則
    被告主觀上認告訴人乙○○將上開汽車出賣，顯有損害其利益，而認對告訴人有
    損害賠償請求權，初無不法所有之意圖，堪予認定。是本件被告自認對告訴人有
    損害賠償請求權，其向告訴人索賠二十萬元，其主觀上尚難認有不法所有之意圖
    ，但告訴人是否須負損害賠償責任，當初並無約定，法律上亦不確定，不能認告
    訴人有此義務，被告二人以強暴之方式向告訴人索賠二十萬元，使告訴人行無義
    務之事，而被告二人前往取款時，為警查獲而未遂，應成立刑法第三百零四條第
    二項第一項之強制未遂罪（該罪已由前開論罪科刑，已如前述）。準此被告二人
    主觀上既無不法所有之意圖，尚與刑法恐嚇取財之要件有間，此外，復查無其他
    積極證據足認被告涉有上開被訴之罪嫌，犯罪應屬不能證明，依法應為無罪之諭
    知。
據上論斷，應依刑事訴訟法第二百九十九條第一項前段、三百零一條第一項、刑法第
三百零四條第一項、第二項、第二十八條、第二十六條、第四十七條、第四十一條，
判決如主文。本案經檢察官楊慶瑞到庭執行職務。
中    華    民    國    八十九    年      七      月        四        日
                                  臺灣高雄地方法院刑事第六庭
                                  法  官  沈建興
右正本證明與原本無異。
如不服本判決，應於判決送達後十日內，向本院提出上訴狀。
                                  書記官  蔡琬玲
中    華    民    國    八十九    年      七      月        四        日


司法院資訊處製作；財團法人民間司法改革基金會備份。
